臺灣臺中地方法院簡易民事判決
111年度中簡字第2151號
原      告  鄒麗英  
被      告  陳大新  

上列當事人間確認本票債權不存在事件，於民國111年11月17日
言詞辯論終結，本院判決如下：
    主      文
確認本院111年度司票字第2647號裁定所載，被告持有原告及訴
外人林志龍為發票人、如附表所示本票之本票債權對於原告不存
在。
訴訟費用由被告負擔。 
    事實及理由
一、原告主張：被告持原告及訴外人林志龍為發票人、如附表所
    示本票（下稱系爭本票），聲請本院111年度司票字第2647
    號本票裁定，惟系爭本票上之原告簽名及指印均非真正，蓋
    兩造並不認識，未曾見過面，原告亦不曾簽發本票予被告，
    爰請求確認被告持有系爭本票，對於原告之本票債權不存在
    等語，並聲明如主文第1項所示。
二、被告則以：伊確實沒見過原告，也不認識原告，當初是林志
    龍拿系爭本票來借錢，伊以為系爭本票上之姓名、指印是原
    告所為，或是授權林志龍所填寫，伊對於法務部調查局之鑑
    定結果並無意見等語，資為抗辯。並聲明：㈠原告之訴駁回
    。㈡訴訟費用由原告負擔。㈢如受不利之判決，願供擔保請准
    宣告免為假執行。
三、得心證之理由：
  ㈠按確認法律關係之訴，非原告有即受確認判決之法律上利益
    者，不得提起之，民事訴訟法第247條第1項前段定有明文。
    所謂即受確認判決之法律上利益，係指法律關係之存否不明
    確，原告主觀上認其在法律上之地位有不妥之狀態存在，且
    此種不妥之狀態，能以確認判決將之除去者而言（最高法院
    52年臺上字第1240號判例意旨參照）。原告主張被告所持系
    爭本票對於原告之本票債權不存在，固為被告所承認，然被
    告既已對於原告聲請本票裁定准予強制執行，則原告於私法
    上之地位難謂無受侵害之危險，又此項危險得以對於被告之
    確認判決除去，原告提起本件確認之訴，有即受確認判決之
    法律上利益而有權利保護之必要，合先敘明。
　㈡被告執有原告及訴外人林志龍為發票人之系爭本票，聲請本
    院111年度司票字第2647號裁定准予強制執行，有該裁定及
    本票影本附卷可憑（見本院卷第21-23頁，本院111年度司票
    字第2647號卷第3頁），並據本院調閱前開卷宗核閱無訛。
    按票據為文義證券，在票據上簽名或蓋章者，應依票上所載
    文義負責，此觀票據法第5條、第6條規定甚明。偽簽他人簽
    名為發票行為，屬票據之偽造，因非其在票據上簽名為發票
    行為，自不負發票人之責任，此項絕對抗辯事由，得以對抗
    一切執票人。原告否認系爭本票之簽名及指印為真正，經本
    院將系爭本票併同原告指紋登記卡、原告當庭書寫姓名之文
    件等送請法務部調查局鑑定結果，認：送鑑系爭本票6組地
    址筆跡筆劃特徵彼此相同；送鑑系爭本票上原告簽名筆跡與
    原告當庭書寫姓名之文件上筆跡筆劃特徵不同；送鑑系爭本
    票中其一本票上原告姓名處指紋與原告指紋登記卡上指紋不
    同，其餘則因捺印不清、特徵點不明，難以鑑定，有法務部
    調查局111年10月27日調科貳字第11103324860號鑑定書在卷
    可稽（見本院卷第99-108頁），無從認定系爭本票上原告之
    簽名及指印均為真正甚明。
　㈢此外，被告亦無從提出系爭本票上簽名及指印為原告親自為
    之，或經原告授權林志龍為之之證明，實難認定系爭本票上
    原告之簽名及指印均為真正。　
四、從而，原告請求確認被告持有系爭本票，對於原告之本票債
    權不存在，為有理由，應予准許。
五、據上論結，本件原告之訴為有理由，依民事訴訟法第78條，
    判決如主文。
中　　華　　民　　國　　111 　年　　11　　月　　30　　日
                  臺灣臺中地方法院臺中簡易庭
                                  法　官　林秉暉
以上為正本係照原本作成。
如不服本判決，應於送達後20日內，向本院提出上訴狀並表明上
訴理由，如於本判決宣示後送達前提起上訴者，應於判決送達後
20日內補提上訴理由書（須附繕本）。如委任律師提起上訴者，
應一併繳納上訴審裁判費。
中　　華　　民　　國　　111 　年　　11　　月　　30　　日
                                  書記官  巫惠穎
　　　　　　　　　　　　　　　　　
附表：
編號 發票日 （民國） 到期日 票面金額 （新臺幣） 票據號碼 提示日即利息起算日（民國） 1 111年1月15日 111年2月15日 1萬元 WG0000000 111年4月18日 2 111年1月16日 111年3月16日 1萬元 WG0000000 111年4月18日 3 111年1月17日 111年4月17日 1萬元 WG0000000 111年4月18日